臺灣雲林地方法院刑事判決　　　　　　 95年度簡上字第198號
上　訴　人　臺灣雲林地方法院檢察署檢察官
被　　　告　丁○○
　　　　　　　　　　號
上列上訴人即被告因詐欺案件，不服本院斗六簡易庭95年度六簡
字第488 號於中華民國95年10月13日第一審判決（聲請簡易判決
處刑書案號：95年度偵字第3819號、95年度偵字第820 號），提
起上訴，本院管轄第二審合議庭判決如下︰
    主  文
上訴駁回。
丁○○應向公庫支付新臺幣伍萬元。給付方式如下：自民國九十
六年三月一日起至九十七年十月三十一日止，於每月五日各給付
新臺幣貳仟伍佰元，如一期不履行，視為全部到期。
    事  實
一、丁○○能預見提供自己帳戶予他人使用，足供幫助他人從事
    詐欺等不法之犯行，竟不違背其本意，仍基於幫助詐欺之犯
    意，於民國95年6 月19日16時許，見報紙登有買賣帳戶之廣
    告，遂依該廣告之指示，以電話與對方取得聯繫，在雲林縣
    斗六市○○路萊爾富便利商店前，將其前於雲林縣斗六市石
    榴郵局開立之局號：0000000 ，帳號0000000 號帳戶存摺、
    提款卡等物，交付予不詳姓名年籍之人，並告知提款密碼而
    施以幫助。嗣該不詳姓名年籍之人於同年6 月23日11時20分
    許，打電話予乙○○，向乙○○自稱其係台灣士林地方法院
    書記官，並佯稱乙○○因個人資料外洩涉犯詐欺案，要求乙○○匯款至其指定之帳戶，其後會向檢察官說明案情等語，
    使乙○○陷於錯誤，依該男子之指示，將新台幣（下同）26
    8,238 元匯入丁○○之上開帳戶內。該不詳姓名年籍之人另
    於同年月28日9 時30分許，打電話予丙○○，佯稱丙○○之
    銀行帳戶遭詐騙集團洗錢，要求丙○○匯款至指定之帳戶，
    以供其等監控等語，使丙○○陷於錯誤，遂依該男子之指示
    ，將16,000元匯入丁○○之上開帳戶內。嗣乙○○、丙○○
    匯款後，發覺有異，始報警循線查獲。
二、案經乙○○、丙○○訴由雲林縣警察局斗六分局報告臺灣雲
    林地方法院檢察署檢察官偵查後聲請簡易判決處刑。
    理  由
一、訊據被告丁○○對上揭犯罪事實坦承不諱，核與被害人乙○○、丙○○指述之情節相符，並有郵政國內匯款執據2紙、
    丁○○於石榴郵局開戶之客戶基本資料及帳戶交易明細表各
    1 紙在卷可資佐證，足徵被告自白與事實相符。又邇來利用
    電話告知被害人不實事項以詐取金錢或恐嚇取財之犯罪類型
    層出不窮，該等犯罪多數均係利用人頭帳戶作為出入帳戶，
    並經媒體廣為披載，被告係成年非無社會經驗之人，且為高
    中畢業，受有中等程度之教育，應有相當智慮能預見此一可
    能性，竟仍交付其所有之金融帳戶予不詳之人使用，堪認其
    顯有幫助他人犯罪之不確定故意。是本件事證明確，被告犯
    行堪以認定，應依法論科。
二、按行為後法律有變更者，適用行為時之法律。但行為後之法
    律有利於行為人者，適用最有利於行為人之法律，刑法第2
    條第1 項定有明文。被告行為後，如下所示之相關法律均業
    經變更，並俱於95年7 月1 日施行。經整體比較結果，裁判
    時法並未較為有利，從而依刑法第2 條第1 項前段規定，自
    應適用各該行為時法，亦即修正前法至明。
  (一)刑法第30條雖亦有文字修正，惟不涉及罪刑實質內容之變更
    ，自不生新舊法比較問題，而應直接適用裁判時法。
  (二)又因刑法第56條連續犯之規定，業於新法修正施行後刪除，
    此刪除雖非犯罪構成要件之變更，但顯已影響行為人刑罰之
    法律效果，自屬法律有變更。而本案被告所為之幫助行為雖
    僅一次，惟詐欺集團成員先後連續詐騙被害人乙○○、丙○○，是被告所幫助之正犯係從事數犯罪行為，如依新法即須
    分論併罰，依幫助犯之從屬性理論，被告將因而論以一幫助
    行為而觸犯數罪；倘依修正前規定，因正犯論以連續犯一罪
    ，被告亦僅犯幫助連續一罪。是依新法第2 條第1 項規定，
    比較新、舊法結果，仍應適用較有利於被告之行為時法律，
    即舊法正犯論以連續犯，較有利於被告。
  (三)本件被告所犯刑法第339 條第1 項之罪，法定刑有罰金刑（
    銀元1,000 以下），且為刑法分則編未修正之條文而定有罰
    金刑者，於刑法施行法第1 條之1 修正增訂前，其貨幣單位
    為銀元，是被告所犯刑法第339 條第1 項之罪，罰金刑之提
    高標準，於適用罰金罰鍰提高標準條例第1 條前段及現行法
    規所定貨幣單位折算新臺幣條例第2 條規定，換算為新臺幣
    時，應為罰金新臺幣6,000 元以上至30,000以下（1,000 乘
    以2 至10，再乘以3)。如適用刑法施行法第1 條之1 規定提
    高30倍，罰金刑部分則為罰金新臺幣30,000元以下（1,000
    乘以30），故關於法定刑為罰金部分之提高標準，新法並非
    較有利於被告。本案關於刑法第339 條第1 項法定罰金刑部
    分，應依刑法第2 條第1 項前段規定，適用行為時之法律即
    罰金罰鍰提高標準條例第1 條前段提高其倍數。
  (四)本件被告行為時刑法第41條第1 項前段規定：「犯最重本刑
    為五年以下有期徒刑以下之刑之罪，而受六個月以下有期徒
    刑或拘役之宣告，因身體、教育、職業、家庭之關係或其他
    正當事由，執行顯有困難者，得以一元以上三元以下折算一
    日，易科罰金。」，又受刑人行為時之易科罰金折算標準，
    修正前罰金罰鍰提高標準條例第2 條前段（現已刪除）規定
    ，就其原定數額提高為100 倍折算1 日。則本件被告行為時
    之易科罰金折算標準，應以銀元100 元以上300 元以下折算
    1 日，經折算為新臺幣後，應以新臺幣300 元以上900 元以
    下折算為1 日。惟95年7 月1 日修正公布施行之刑法第41條
    第1 項前段則規定：「犯最重本刑為五年以下有期徒刑以下
    之刑之罪，而受六個月以下有期徒刑或拘役之宣告者，得以
    新臺幣一千元、二千元或三千元折算一日，易科罰金。」，
    是修正後刑法易科罰金折算標準已由銀元100 元以上300 元
    以下即新臺幣300 元以上900 元以下折算1 日，提高為以新
    臺幣1,000 元、2,000 元或3,000 元折算1 日，比較修正前
    後之易科罰金折算標準，以95年7 月1 日修正公布施行前之
    規定，較有利於受刑人，則應依刑法第2 條第1 項前段，適
    用修正前刑法第41條第1 項前段規定，定其折算標準。
  (五)刑法第74條關於緩刑之規定，依據最高法院95年度第8 次刑
    事庭會議決議，無新舊法比較問題，應適用95年7 月1 日修
    正生效之緩刑規定。
三、按刑法上之幫助犯，係對於犯罪與正犯有共同之認識，而以
    幫助之意思，對於正犯資以助力，而未參與實施犯罪之行為
    者而言。是以，如未參與實施犯罪構成要件之行為，且係出
    於幫助之意思提供助力，即屬幫助犯，而非共同正犯。核被
    告提供上開帳戶之存摺、提款卡與犯罪集團使用，對於該犯
    罪集團成員向被害人乙○○、丁○○連續遂行詐欺取財犯行
    資以助力，所為係犯刑法第339 條第1 項詐欺取財罪之幫助
    連續犯，應依刑法第30條第2 項之規定，按正犯之刑減輕其
    刑。
四、原審以被告犯罪事證明確，並適用刑法第2 條第1 項前段、
    刑法第339 條第1 項、第30條，刪除前刑法第56條，修正前
    刑法第41條第1 項前段，刑法第74條第1 項第1 款，修正前
    罰金罰鍰提高標準條例第1 條前段，刪除前罰金罰鍰提高標
    準條例2 條，現行法規所定貨幣單位折算新臺幣條例第2 條
    ，予以論罪科刑。經核認事用法並無不當，量刑之諭知亦屬
    妥適，上訴人以原審量刑過輕指摘原判決不當為無理由，應
    予駁回。
五、按緩刑宣告，得斟酌情形，命犯罪行為人向公庫支付一定金
    額，修正後刑法第74條第2 項第4 款定有明文。本件為加強
    緩刑宣告之警惕效用，爰諭知被告如主文第2 項所示之負擔
    。
據上論斷，應依刑事訴訟法第455 條之1 第1 項、第3 項、第36
8 條，刑法第74條第2 項第4款，判決如主文。
本案經檢察官甲○○到庭執行職務
中　　華　　民　　國　　96　　年　 　2 　　月　　6　　日
                  刑事第一庭   審判長 法  官  紀文勝
                                      法  官  王雅苑
                                      法  官  楊昱辰
以上正本證明與原本無異。
本件不得上訴。
                                      書記官　黃秋萍
中　　華　　民　　國　　96　　年　　2 　　月　　6　　日
附錄法條：中華民國刑法第339條
意圖為自己或第三人不法之所有，以詐術使人將本人或第三人之
物交付者，處5 年以下有期徒刑、拘役或科或併科1 千元以下罰
金。
以前項方法得財產上不法之利益或使第三人得之者，亦同。
前二項之未遂犯罰之。
